行  政  法  院  判  決                          八十八年度判字第三七五六號
    再 審原 告  柏岱企業有限公司
    代  表  人  甲○○
    再 審被 告  財政部關稅總局
右當事人間因進口貨物核定稅則號別事件，再審原告對本院中華民國八十七年九月十
八日八十七年度判字第一八九八號判決提起再審之訴。本院判決如左︰
    主  文
再審之訴駁回。
    事  實
緣再審原告於民國（下同）八十三年八月一日自印尼進口SLICED FANCY FLOOR一批，
（報單號碼：ＡＡ＼八三＼四一六八＼○○六五號），報列行為時海關進口稅則（以
下簡稱稅則）第四四一八‧三○‧○○號，互惠稅率百分之二‧五，經基隆關稅局改
列行為時稅則第四四一二‧一一‧二○號，按稅率百分之二十課徵關稅。再審原告不
服，向基隆關稅局聲明異議，經該局加具意見報請再審被告評定異議駁回，再審原告
又向財政部提起訴願，亦遭駁回，訴經行政院台八十四訴字第四四八六三號再訴願決
定將原決定及原評定均撤銷，由原評定機關另為適法之處分。案經再審被告重為評定
，仍駁回其異議，再審原告不服，提起訴願、再訴願，遞遭駁回。提起行政訴訟，經
本院八十七年度判字第一八九八號判決駁回。茲認原判決有再審事由，提起再審之訴
。茲摘兩造訴辯意旨於次：
再審原告起訴意旨略謂︰一、本案貨樣經基隆關梲局送鑑定結果：「係以不超過六公
厘之單板覆貼於素面合板，並經側面開槽加工而成之二次以上加工板料，可供壁板或
家具面板或地板等不同用途，使用者而定。」原告接受鑑定之結果，來貨為加工而
成之木質複合地板，俗稱銘木地板。海關進口稅則分類精神，只問其結果，不問其製
造過程。二、本案貨品自八十三年連續進口，均使用於地板，符合財政部八七、十、
四發布對進口稅則號別歸列不當處理原則補充說明第三延續性之內容，申報稅則第四
四一八號並無不當。三、來貨為推陳出新產品，歐美均歸列為地板使用之進口稅則第
四四一八號，再審被告以貼面層一公釐以上者始准歸列第四四一八號，不符合市場上
銘木地板不論厚度，為使用於地板之現實。四、進口貨物發生結構、用途殊同二者都
可歸列時，擇其稅則號別位列最後者為准。來貨除可作稅則第四四一二號襯墊用途外
，更可直接使用於壁板、家具面板、地板，為稅則第四四一二號所不能，應歸入四四
一八號節。五、再審原告公司延續性進口拼花地板，多年來依第四四一八號稅率二‧
五申報，本案基隆關稅局依財政部八十三年六月三十日台財關字第八三○二九五八
五二號函更改為稅則第四四一二號稅率二○，係以解釋之名行變更法律所定稅則之
事，無法源根據。前已據再訴願決定撤銷，且再審被告總局稅字第八五一○一九一○
號函亦稱第四四一八、四四一二號兩節貨品分辨不易，結構不盡合理。嗣來貨經鑑定
結果為地板，自應歸列第四四一八號。基隆關稅局引據無關之四四一二、四四○九節
相牽葛，引用第四十四章章註四，無來貨為地板，有其特性，應排除在外之情形，
自屬錯誤。遞查第四四一二節，並無地板之專屬稅別，基隆關稅局以來貨歸列第四四
一二節，顯然違法。六、基隆關稅局主張依稅則解釋準則(一)歸列來貨為第四四一二節
加工合板相關稅號下。惟查稅則分類名稱（標題）只為便於查考，本身非分類規則，
仍應依各章節下之貨名找出最適當者歸列號別，如各節均不適合時，通常歸列最後一
節其他貨品。本案經鑑定來貨為二次以上加工地板，自應歸入第四四一八節。七、我
國雖採ＨＳ分類稅則號別，但ＨＳ並未立法，財政部會議研商ＨＳ第四四一二、四四
一八節分類事宜，參照德國案例第四四一八節木製拼花地板以厚度一公釐以上拼花條
構成者為限，仍無立法法源。ＨＳ雖有解釋準則，仍須經詳查提交關稅合作理事會，
時會徵詢相關國家意見，之後決定所採行動。是則ＨＳ依法行事，故於八十七年十月
二十三日正式立法。本案在正式立法之前，無法源根據。是以行政院前認歸列第四四
一二節為違法，予以撤銷。八、行政機關為有法源，於八十七年十月二十三日立法制
定增註稅則解釋，再審原告自後進口，當依此規範，立法前本案來貨，應依行之多年
之稅則第四四一八節。九、依關稅法第一章及其施行細則第二條進口稅則修正應自運
輸工具進口之日，適用其進口貨物，依中央法規標準法第十三條、第十八條規定，本
案貨物於八十七年十月二十三日立法前進口，應依當時申報稅則第四四一八節稅率。
其溢徵之進口關稅應予退還結案。請廢棄原判決，撤銷原處分及一再訴願決定。
再審被告答辯意旨略謂︰一、本案系爭貨物經基隆關稅局檢樣送請臺灣省林業試驗所
鑑定，經該所八五農林試利字第○五三二號、八五農林試利字第○七二一號及八五農
林試利字第二八四九號鑑定結果，系爭貨物係以每層厚度未滿六公釐之單板覆貼於素
面合板，並經側面開槽加工而成之二次以上加工板料，可供壁板、家具面板或地板等
不同用途，使用者而定。再審原告既已接受上開鑑定結果，則依據海關進口稅則及
國際商品統一分類制度相關註解之詮釋（關評台第00000000號評定書），系
爭貨物自應歸列稅則第四四一二‧一一‧二○號。二、財政部八十七年九月十日台財
關第八七二○四七五五七號函係對該部七十七年三月二十三日台財關第七七○○二七
三○六號函之執行原則補充說明。本案貨品之分類見解變更，業已依財政部七十五年
四月十九日台財關第七五○五三三八號函：「如發現原所歸列之類目別不適當，擬變
更其稅則號別課稅時，除已明文修訂者外，應先報部核定」之規定，報奉財政部八十
三年六月三十日台財關第八三○二九五八五二號函核復，同意參據國際商品統一分類
制度註解之詮釋，歸列於稅則第四四一二節加工合板項下適當號列。復查本案進口日
期為八十三年七月二十日，在上開部函核示日期之後，自應有其適用。且類同貨品於
部函核示前進口者，均從接受再審原告原申報之稅則號別。本案並未違反部函規定
，再審原告顯有誤解，再審理由，核無可採。三、本案來貨為表面貼上一層「木薄片
」，以便仿成如拼花木條所製成之地板嵌板，與稅則第四四一八節之拼花地板係由置
於一層或多層木材之支撐物上之「拼花木條」所構成者不同，自應依海關進口稅則解
釋準則一「其分類之核定，應依照稅則號別所列之名稱及有關類或章註為之」之規定
，歸列稅則第四四一二節加工合板相關稅號項下，而非歸列稅則第四四一八節。又系
爭貨物既已明確歸列稅則第四四一二節，並無可歸列於兩個稅則號別之情形，自亦無
海關進口稅則解釋準則三（甲）或三（丙）適用之餘地。復查類同貨品業經財政部函
請駐比利時代表處向世界海關組織查得應歸列稅則第四四一二節相關項下，足證本案
原核列之稅則號別應屬適當。有該ＨＳ委員會之決議相關資料及中文翻譯影本乙份供
參。至原告所稱以會議紀錄違背稅則解釋乙節，鑑於國際商品統一分類制度註解並未
對木製拼花地板之厚度、規格予以明定，極易與化妝合板加工複合地板混淆，而其稅
率又差距甚大，常生爭議。為避免通關困擾，財政部於八十四年十一月二十五日邀集
經濟部等相關機關開會研商，在參考廠商所提供之德國實務案例之下，達成「ＨＳ第
四四一八節木製拼花地板之適用以拼花層由厚度一公釐及以上之拼花木條構成者為限
」之共識，以作為通案上分類參考，至個案則由海關依實際到貨認定，應屬適法。四
、綜上所述，再審理由均無可採，請駁回再審之訴。
    理  由
按行政訴訟法第二十八條第一款所謂適用法規顯有錯誤，係指原判決所適用之法規與
該案應適用之現行法規相違背，或與解釋判例有所牴觸者而言，至於法律上見解之歧
異，再審原告對之縱有爭執，要難謂為適用法規錯誤，自不得據為再審之理由。本件
再審原告委託宏益報關有限公司於八十三年八月一日向財政部基隆關稅局申報自印尼
進口SLICED FANCY FLOOR一批，報單號碼：ＡＡ＼八三＼四一六八＼○○六五號，報
列行為時稅則第四四一八‧三○‧○○號，互惠稅率百分之二‧五，經該局改列稅則
第四四一二‧一一‧二○號，按互惠稅率百分之二十課徵關稅。再審原告不服，向基
隆關稅局聲明異議，經該局加具意見報請再審被告評定異議駁回。再審原告訴經行政
院台八十四訴字第四四八六三號再訴願決定撤銷原決定及原處分。再審被告重為評定
異議駁回，再審原告提起訴願、再訴願，遞遭駁回，提起行政訴訟，原判決以：系爭
來貨經調查結果，為已開榫槽（凹凸槽）之貼面合板加工複合地板板條，每層厚度均
不超過六公厘，核符Ｈ．Ｓ對四四一二節註解之詮釋，來貨自應歸列稅則第四四一二
節項下，又有關化妝合板加工複合地板（即貼面或化妝合板已開舌榫及槽榫加工者）
之稅則分類，經再審被告報經財政部八十三年六月三十日台財關第八三○二九五八五
二號函同意參據Ｈ‧Ｓ註解歸列稅則第四四一二節加工合板項下適當號別。又系爭來
貨貨樣經送請臺灣省林業試驗所鑑定，該所以八五農林試利字第○五三二號、第○七
二一號及二八四九號函復：經鑑定結果係屬化粧合板經加工而成之地板用材；符合稅
則第四四一二‧一一‧二○號之陳述內容，係以不超過六公厘之單板覆貼於素面合板
，並經側面開槽加工而成之地板用途板料。稅則第四四一八‧三○‧○○號所述之木
製拼花地板係由一層或多層木材之支撐物上之拼花木條所構成者，本案所稱拼花部分
為不超過六公厘之單板，與木條認定上有所差別；來貨係以不超過六公厘之單板覆貼
於素面合板，並經側面開槽加工而成之二次以上加工板料，可供壁板、家具面板或地
板等用途，使用者而定等語。足見系爭貨品依上開鑑定結果顯與拼花地板有別，依
其製造過程及加工情形，核屬貼面合板加工複合地板，仍應歸列行為時稅則第四四一
二‧一一‧二○號，按互惠稅率百分之二十課徵關稅，再審被告評定異議駁回，並無
不合。而再訴願決定書引用訴願理由，亦屬再訴願決定書載明之理由，無違訴願法第
二十二條第一項第二款規定。又系爭貨品之分類見解變更，業已依財政部七十五年四
月十九日台財關第七五○五三三八號函：「如發現原所歸列之類目號別不適當，擬變
更其稅則號別課稅時，除已明文修訂者外，應先報部核定」之規定，報奉財政部八十
三年六月三十日台財關第八三○二九五八五二號函核復，同意參據國際商品統一分類
制度註解之詮釋，歸列於稅則第四四一二節加工合板項下適當號列，有上開兩財政部
函附卷足稽。本案進口日期為八十三年八月一日，距財政部函核示日期已一月餘，且
類同貨品自該部函核示後，均經海關核列稅則第四四一二節相關號列項下，縱有其他
案件未依上開財政部函示意旨核定進口稅則，亦不足以認定本件處理牴觸法律，更不
得認有法規制定或修正，使人民遭受不能預見之損害，即本件並未違背依法行政及信
賴保護原則。又查國際商品統一分類制度註解中文版第五五八頁，固然將「係由置於
一層或多層木材之支物上之拼花木條所構成者」之拼花地板歸列於稅則第四四一八
節，惟查系爭貨物為貼面合板加工複合地板，係以柳桉合板為材料，表面貼以木條片
，塗裝、製舌槽榫．．．等加工後製成，其成品材質仍係不具「支性」之合板板條
，自非上開註解所稱之「組合在一層或多層木材支物上」之拼花木條，從而再審原
告主張歸列稅則第四四一八．三○．○○號，顯係對上開註解之詮釋有所誤解，不足
採信。又查稅則第四四一八．三○．○○號，係木製拼花地板，其製程為原木經鋸裁
成木板，再經烘窯烘乾，最後經多面刨機、刨製成型，並開凸凹槽，製成木製實木地
板（或木質實木拼花地板）。而本案系爭貨物以素面合板為基材，上貼銘木拼花簿片
，並非一塊一塊實木板條直接拼貼於素面合板上，而是由實木板條併接成板材，平切
簿片（○．三－○．六ＭＭ厚度），再貼於素面合板上，係屬二次加工化粧合板複合
地板，應歸列進口稅則第四四一二．一一．二○號，而無稅則第四四一八．三○．○
○之適用。又查本案系爭來貨為已開榫槽（凹凸槽）之貼面合板加工複合地板板條，
每層厚度均不超過六公厘，為柳桉木三夾板貼皮，依海關進口稅則及Ｈ．Ｓ註解之詮
釋，已明確歸列稅則第四四一二．一一．二○號，並無可同時歸列稅則第四四一二節
及第四四一八節之情形。又查再審原告所舉報單第ＡＷ＼八四＼六九一六＼○○一○
號乙案，係其聲明異議後，經基隆關稅局複核結果，該案拼花層厚度為一公厘及以上
之拼花木條構成，符合財政部八十四年十一月二十五日「研商有關Ｈ．Ｓ第四四一二
及第四四一八節加工地板之稅則分類事宜」會議紀錄結論：「(一)為便於實務上的執行
．．．稅則號別第四四一八節木製拼花地板之適用以拼花層由厚度一公厘及以上之拼
花木條構成者為限，故為通案之分類依據」，乃撤銷原處分，接受原申報稅則第四四
一八．三○．○○號，有會議紀錄一份在卷足憑；而本案再審原告於報關時並未申報
貼面層之厚度，於事後主張系爭貨物與該案相同處理，因二案案情不同，自不可相提
並論。又查有關此類貨物，依我國駐比利時代表處於八十五年十一月二十九日比利
字第五○五號函稱印尼海關代表曾攜貨樣於世界海關組織Ｈ．Ｓ會議中提請討論並獲
致結論，核列於稅則第四四一二節相關稅號項下，足證本案海關原評定之稅則號別應
屬妥適，有該代表處上開函乙份附卷可稽。該決議僅係佐證再審被告原評定稅則號別
無誤，其非經立法院制定之法律，自無「法律不溯既往」原則之適用。再者，本件再
審被告為系爭貨品之分類見解變更，業依規定報財政部核示在案，已如前述，故於財
政部函核示日期八十三年六月三十日前進口此類貨品者，海關基於信賴保護原則，均
仍歸列稅則第四四一八．三○．○○號，按稅率二．五課徵，且財政部七十五年四
月十九日台財關第七五○五三三八號函即為避免海關任意變更稅號，影響進口人權益
而特設之規定，故本件並無違背禁止恣意原則及比例原則。從而原處分所評定稅則號
別核無違誤，一再訴願決定遞予維持，亦無不合，再審原告聲明撤銷之，為無理由等
情，遂駁回再審原告之行政訴訟。經核其適用之法規，與該案應適用之現行法規不相
違背，亦無牴觸解釋判例之情形，即無首揭說明所稱之適用法規顯有錯誤之情事。茲
再審原告所陳再審理由，無非以ＨＳ註解經於八十七年十月二十三日始立法完成，之
前進口之本案貨物依法律不溯既往原則不應適用，而依當時稅則解釋，本案貨物應適
用第四四一八節稅率核課云云。惟查微論原判決已論明依當時稅則，系爭來貨應歸列
第四四一二‧一一‧二○號之理由，再審原告認應列第四四一八‧三○‧○○號，乃
其一己之法律上歧異見解，非可資為再審理由。此與稅則於八十七年十月二十三日有
無修正無關，不生法律溯及適用之問題。又ＨＳ註解，無非供為原處分合法之佐證，
原處分非適用ＨＳ註解核課本案進口稅，無違法情事，亦經原判決論述綦詳，難認有
適用法規錯誤之情事。況查再審理由，悉為指摘基隆關稅局變更稅則號別無法源根據
，或原處分或一再訴願決定不應適用當時稅則第四四一二節核課本案貨品進口稅之情
形，並未具體指明原判決有如何合於行政訴訟法第二十八條各款所列再審事由之情事
，難認原判決有再審事由，再審之訴應予駁回。
據上論結，本件再審之訴為無再審理由，爰依行政訴訟法第三十三條、民事訴訟法第
五百零二條第二項，判決如主文。
中    華    民    國     八十八      年      十      月     二十八      日
                    行 政 法 院 第 三 庭
                                審 判 長 評  事      曾  隆  興
                                         評  事      蔡  進  田
                                         評  事      鄭  淑  貞
                                         評  事      徐  瑞  晃
                                         評  事      張  瓊  文
右  正  本  證  明  與  原  本  無  異
                                         法院書記官  郭  育  玎
中    華    民    國     八十八      年      十      月     二十八      日
